【裁判字號】    95,易,2264
【裁判日期】    980630
【裁判案由】    詐欺
【裁判全文】
臺灣臺北地方法院刑事判決              95年度易字第2264號
公  訴  人  臺灣臺北地方法院檢察署檢察官
被      告  辛○○
選任辯護人  蕭明哲  律師
            賴傳智  律師
被      告  庚○○
選任辯護人  林政憲律師
            陳家祥律師
上列被告因詐欺案件，經檢察官提起公訴（ 94年度偵續字第501
號），本院判決如下：
    主  文
辛○○、庚○○均共同連續意圖為自己不法之所有，以詐術使人
將本人及第三人之物交付，各處有期徒刑肆年陸月。
    事  實
一、辛○○、庚○○2人與吳松霖(新加坡籍、英文姓名Goh Tong
    Koon、署名Randy，通緝中)、以及自稱「高華」、「Claude
    」真實姓名年籍不詳之成年男子共5 人，均共同意圖為自己
    不法之所有，基於詐欺之概括犯意聯絡，共組一詐騙集團，
    行為分擔之方式為由吳松霖充作國際金融貸款高手，辛○○
    為在台聯絡代表身分，庚○○為解說庶務工作，「高華」冒
    充香港律師並開設銀行帳戶，「Claude」則扮演國際基金會
    總裁，其主要施用詐術之國際貸款流程為：由某金主組成之
    國際基金會審核通過貸款案後提供有價值之不動產，供需求
    資金之國內公司 (即施詐對象) 據以向跨國大型銀行貸款 (
    類似物上擔保 )，需求資金之國內公司則需另向國際大型保
    險公司為基金會之不動產投保保險，以保障基金會之不動產
    不致因需求資金之國內公司屆期無法清償借款而受有損失；
    如此，需求資金之國內公司必須支付顧問費、執行費、保險
    費，以及貸款成功後付給基金會之抽成等費用；而為增強需
    求資金之國內公司負責人信心，辛○○、庚○○與吳松霖 3
    人安排在英國會晤基金會總裁「Claude」，以取得需求資金
    之國內公司負責人信賴後，再匯款大筆費用至香港「高華」
    律師。5 人以此方式誘使急需資金之被害人戊○○、丙○○
    、何豐棧，分別陷於錯誤而與之簽訂合作契約書，並委託其
    等辦理國際金融貸款，從中以顧問費、執行費等名目，要求
    匯款或給付款項，其行為如下：
(一)民國91年3 月間，經由不知情之壬○○引介，得知蘇菲亞國
    際顧問有限公司（下稱蘇菲亞公司）負責人戊○○，正受理
    長生生物科技股份有限公司（下稱長生公司）之委託辦理融
    資貸款事宜。吳松霖、辛○○及庚○○等人至蘇菲亞公司洽
    談貸款事宜，吳松霖向戊○○佯稱係受專為亞太地區之企業
    申辦國際貸款之「中基國際有限公司」（China Gear Inter
    national Ltd.，下稱中基公司)授權而招攬國際貸款之業務
    ，辛○○、庚○○並在旁附和，操作國際貸款已有多年經驗
    ，有管道向國外基金會直接融資貸款等，致戊○○陷於錯誤
    ，於91年4月8日代表蘇菲亞公司與吳松霖、辛○○、庚○○
    等3 人簽訂合作契約書，委託其等協助辦理貸款事宜，並將
    其等介紹給長生公司董事長丙○○，而吳松霖、辛○○、庚○○等3 人即向丙○○保證60個工作天內可為長生公司貸得
    美金4 億元，惟須支付其執行、顧問費美金55萬元，倘貸款
    失敗，其將退費美金50萬元，倘貸款成功，其則收取貸款總
    額百分之五供作佣金，致丙○○亦陷於錯誤，而同意蘇菲亞
    公司委由吳松霖、辛○○、庚○○等人為長生公司申辦貸款
    事務。丙○○並於同年5 月10日出具「特別授權書」及委任
    狀，戊○○遂於同年5月14日交與吳松霖美金5萬元顧問費，
    並於同年7 月間，陸續共匯款美金47萬4600元至吳松霖所指
    定之香港「高華」律師之帳戶內，作為委託吳松霖代為辦理
    上開貸款之執行費，並因此支付匯費新臺幣2200元及結匯費
    新臺幣6518元；辛○○、庚○○及吳松霖等又為進一步取信
    於戊○○與丙○○，佯以美國某金主將前往英國倫敦開會為
    由，於同年7 月31日，安排戊○○與丙○○前往英國倫敦與
    之簽訂貸款合約，然該美國金主自始並未現身，藉此騙取戊○○代為支出旅費予吳松霖美金4000元，予辛○○美金6000
    元。而自92年5月4日後因無法聯繫辛○○、庚○○及吳松霖
    等人，戊○○及丙○○始知受騙。
(二)91年間辛○○經由友人丑○○、癸○○認識時為永豐棧國際
    股份有限公司（下稱永豐棧公司）負責人何豐棧，得知何豐
    棧有資金需求，復以上開相同手法，誘使何豐棧經由多次吳
    松霖、辛○○、庚○○共同出席之會議解說致陷於錯誤後，
    與吳松霖簽下合作委託書，何豐棧且於91年4 月間透過丑○○代墊美金5 萬元由癸○○轉交庚○○存入庚○○自己帳戶
    ，何豐棧並陸續於91年7月6日、8月15日及8月30日匯款共美
    金38萬3600元至其等所指定之國外「高華」帳戶。其間吳松
    霖、辛○○、庚○○等又為取信何豐棧，假稱可在英國與基
    金會總裁晤面，洽談貸款事宜，而於同年8月1日由吳松霖陪
    同何豐棧、甲○○與癸○○等人一併前往英國，與假冒之基
    金會總裁「Claude」會面，辛○○並藉機向何豐棧、甲○○
    指稱對街之丙○○、戊○○係其協辦貸款之另1 組國內公司
    ；其後吳松霖偽稱基金會將同意申請案，再於同年9 月15日
    帶何豐棧、甲○○至瑞士辦理銀行貸款手續以及購買境外公
    司等待撥款，但事後均未有何貸款成功訊息。而吳松霖、辛○○、庚○○亦因於92年5月4日後無法聯繫，何豐棧始知受
    騙。
二、案經蘇菲亞公司、戊○○、何豐棧訴請臺灣臺北地方法院檢
    察署檢察官偵查起訴。
    理  由
壹、程序部分：
一、證人戊○○、寅○○、何豐棧於偵查中之陳述，雖屬被告以
    外之人於審判外之陳述，依刑事訴訟法第159條第1項規定原
    無證據能力；惟因戊○○等人於本院審理時，已經以證人之
    身分傳喚到庭，且經具結並經檢、辯雙方行交互詰問，對被
    告憲法保障訴訟權中之防禦權內之反對詰問權業盡保護，本
    院調查證據之程式已經完備，應認具有證據能力。本院自得
    斟酌證人於偵查中及本院審理時之證言，通盤判斷之。至於
    其他本院審理時出庭作證之證人陳述，均經具結且行交互詰
    問而有證據能力，自不待言。
二、另檢察官聲請傳喚證人癸○○，惟因癸○○曾經本院合法傳
    喚應於98年3 月31日出庭作證，卻以掃墓理由請假，後經本
    院調取癸○○的入出境資料，顯示癸○○於98年4月8日出境
    ，迄今尚未返國，是屬於傳喚、拘提均無法傳訊之證人（參
    98年5 月26日審判筆錄前附癸○○入出境資料）；兼之傳喚
    癸○○之待證事實，與本院依職權傳喚之證人丑○○其待證
    事實大部分相同，證人丑○○已於98年5 月26日到庭作證，
    且檢察官、被告與辯護人對於不再傳喚癸○○均無意見，亦
    無其他證據聲請調查 (參本院卷五98年5 月26日審理筆錄第
    11頁、第39頁)，是故本院認無再行傳喚癸○○之必要。
貳、實體部分：
一、訊據被告辛○○、庚○○固坦承確有於民國91年3、4月間起
    多次於吳松霖向戊○○、丙○○、何豐棧解說國際貸款流程
    時在場、被告辛○○幫忙用中文解說、被告庚○○翻譯、被
    告2 人均於保密協定上簽名、0000000000號電話係裝置於被
    告庚○○台北市○○路住處、吳松霖多次至被告庚○○興隆
    路住處使用0000000000號電話傳真文件、91年7、8月有與戊○○、丙○○一起去英國、並在英國與何豐棧見面、去英國
    均自己付費、均未查證過中基國際有限公司與高華律師、亦
    不確定是否存有中基國際有限公司與高華律師、從未告知戊○○、丙○○、何豐棧貸款無法順利核貸、自92年5月4日起
    即未主動與戊○○、丙○○、何豐棧聯絡、被告庚○○有代
    收丑○○替何豐棧代墊而交由癸○○代轉之美金5 萬元 (參
    本院卷五98年5月26日審理筆錄第41頁第1答及後附刑事辯護
    意旨狀被證11.)，且對於吳松霖向戊○○、丙○○、何豐棧
    說明如犯罪事實欄描述之國際貸款流程、戊○○、丙○○、
    何豐棧有與吳松霖就國際貸款案分別簽訂合作契約、戊○○
    、丙○○及何豐棧共付出如犯罪事實欄所列數額之美金及新
    臺幣除被告辛○○爭執戊○○付其美金6000元外亦不爭執，
    此不惟有證人戊○○、寅○○、何豐棧、丙○○、丁○○、
    甲○○、壬○○、子○○、丑○○等之證言可稽，且有蘇菲
    亞公司營利事業登記證、吳松霖之護照、香港律師高華、吳
    松霖、英國OCRA顧問公司名片、「中基國際有限公司」之組
    織文件及業務簡介、「中華傳動國際股份有限公司」91年 3
    月18日會議決議紀錄、「擴大額度保證貸款計劃」申辦程序
    及必備文件說明等資料、蘇菲亞公司91年4月8日「合作契約
    書」、「合作協議書」、長生公司「特別授權書」(Special
    Full Power of Attorney）及「委任狀」（Mand ate）、長
    生公司、中基公司及蘇菲亞公司「誠信保密暨工作約定書」
    (NON-CIRCUMVENTION,NON-DISCLOSURE&WORKING AGREEMENT）
    、長生公司與蘇菲亞公司91年5月9日「合作契約書」、丙○○華僑商業銀行復興分行之活儲帳戶（帳號00000000000000
    號）及美金帳戶（帳號00000000000000號）存摺、動用明細
    表及匯款出入單據、丙○○91年5 月14日委託授權書、吳松
    霖91年5月14日開具顧問費美金5萬元收據、吳松霖致丙○○
    信函14紙、香港律師高華出具收據、長生公司國外融資申請
    案費用表、吳松霖提供倫敦簽約行程及注意事項說明、英國
    OCRA顧問公司91年8月5日開具購買外國公司價金收據、蘇菲
    亞公司致吳松霖、辛○○、庚○○信函4 紙、費用申請單、
    訂房紀錄帳目及相關費用單據、內政部警政署93年12月17日
    警署外字第0930189551號函暨所附吳松霖入出境資料、吳松
    霖照片2 張、香港特別行政區公司登記處公司登記網站查詢
    資料2紙、乙○○匯款明細、相關單據及匯款指示（wiringi
    nstructio ns）8紙、永豐棧公司、吳松霖與FairchildInve
    stments USA,L.L.C.簽署之「執行顧問協議書」(Executive
    Consulting Agreement）12紙、「免責協議」（Release of
    Liability Agreement）3紙、「誠信保密協定」 (NON-DISC
    LOSURE & NON-CIRCUMVENTION AGREEMENT）、吳松霖提供申
    請貸款程序、必備文件、倫敦簽約行程及注意事項、擴大額
    度保證貸款計畫審核用必備文件說明資料共15紙、何豐棧91
    年4月26日聲明書（Declaration）、吳松霖致何豐棧信函共
    10份、吳松霖91年6月14日致Jeff、Steven回函、Fairchild
    Investments USA,L.L.C.致何豐棧信函、財務保證（Financ
    ial Guarantee Bond）、永豐棧公司授權吳松霖申辦貸款之
    特別授權書（Special Full Power of Attorney）及委任狀
    （Mantate）、何豐棧、何豐陽、甲○○及吳松霖91年4月11
    日簽署之決議（Directors'Resolutions in Writing）、內
    政部入出境管理局95年10月25日、95年11月2 日函覆、庚○○名片、92年5月3日會議記錄、長生公司及永豐棧公司登記
    資料、永豐棧國際商業銀行台中分行電匯證實書、聯華電信
    股份有限公司98年2月11日98華客字第980211-02號函、0000
    -000000、0000-000000、00-00000000 用戶資料、香港商香
    港上海匯豐銀行股份有限公司98年2 月27日港匯銀（總）字
    第02680 號函、中華電信股份有限公司臺灣北區電信分公司
    臺北南區營運處服務中心98年2月19日南服五98密字第025號
    函、華僑銀行花旗（臺灣）銀行98年5 月25日相關帳戶資料
    等在卷足憑，應堪信其為真實；惟均否認有與吳松霖犯意聯
    絡、有何不法意圖及施用詐術之犯行，並辯稱：本案全由吳
    松霖1 人主導，中基公司僅授權予吳松霖，長生公司與永豐
    棧公司亦僅授權吳松霖，與被告辛○○、庚○○無關；長生
    公司丙○○係透過壬○○、戊○○介紹，永豐棧公司何豐棧
    則係透過癸○○、丑○○之介紹，並非被告辛○○、庚○○
    主動找尋，與詐欺犯罪通常由行為人主動找尋被害人下手施
    詐不同，亦不具因果；何況壬○○、戊○○與癸○○也在簽
    訂保密協定同時訂有佣金分配比例，且戊○○佣金更高於被
    告，並同行英國，主導地位均高於被告，戊○○為何反而未
    被列為詐欺被告？被害人丙○○、何豐棧全係商場老手，怎
    可能被詐；吳松霖確實安排英國行，戊○○、丙○○亦在英
    國OCRA顧問公司購買「Hanninet on UniversalTrade Ltd.
     」及「Brunshill Technologies Ltd.」二家外國公司，此
    均確有其事，檢察官反而主張中基公司不存在？丙○○、戊○○與何豐棧均未能查證中基公司及香港高華律師是否存在
    ，如何因而認定中基公司及高華確不存在？縱然確不存在，
    被告辛○○、庚○○亦未知悉，怎能因此驟認被告詐欺？被
    告辛○○、庚○○亦係遭吳松霖詐騙之被害人；矧貸款案無
    法順利完成，肇因於長生公司與永豐棧公司本身財務狀況不
    符申貸條件，並非被告施用詐術。被告庚○○另稱：提供住
    處電話予吳松霖傳真文件給何豐棧，或借用帳戶供吳松霖存
    入應收款項，不能據此證明其有詐欺犯行，亦無法因而認定
    其知悉吳松霖有無施用詐術等語。經查：
  (一)本案主要兩大被害人丙○○及何豐棧，分別因各自所經營
      之長生公司、永豐棧公司需款孔急 (本院卷四第103頁第1
      答何豐棧證言、第144頁第4 答丙○○證言)，到處尋求資
      金挹注，於國內已無法借貸之情形下，透過信賴之友人，
      如丙○○透過戊○○、戊○○透過壬○○，何豐棧則透過
      丑○○、丑○○透過癸○○後，而與被告辛○○、庚○○
      及吳松霖搭上線；吳松霖及被告辛○○、庚○○先後替戊○○、丙○○、何豐棧解說國外貸款流程刻畫之願景為：
      吳松霖係受有能力承作國際大額貸款之中基公司之授權，
      可受丙○○、何豐棧委任向國際基金會申請核准借用該基
      金會所有且具價值之不動產，再代向國際大型金融機構申
      請貸款、並向國際級保險公司投保基金會提供之不動產 (
      93年度他字第3397號卷第61頁、本院卷四第150頁背面第5
      答丙○○證言 )，並另行申請設立境外公司以供核撥貸款
      入帳；而一切申請貸款案之根基在於丙○○之長生公司、
      何豐棧之永豐棧公司，必須提供基金會所需要之文件及資
      料並相關費用，只要基金會核准且提供不動產，其餘設立
      境外公司、投保及金融貸款相關事宜問題較小。此所以丙○○及何豐棧分別與吳松霖簽訂合作契約後，吳松霖會安
      排英國行、瑞士行，購買外國公司及與基金會總裁會晤；
      待返國且支付主要費用後，靜待佳音 (丙○○在國內、何
      豐棧曾到瑞士) 即可。換言之，如該國際基金會審核結果
      認長生公司、永豐棧公司所提供資料不足，未核准借用基
      金會所有之不動產，則後續貸款及保險均無法進行。是以
      判斷被告2 人究有無與吳松霖對丙○○、何豐棧施用詐術
      ，最主要即在於被告等人受中基公司之授權代向國際基金
      會申貸該過程。
  (二)被告辛○○、庚○○2 人，於吳松霖說明國際貸款流程時
      ，一做翻譯解說、一遞資料，連絡吳松霖常需透過被告辛○○，兼之並於91年4月8日以中基公司之名與戊○○、丙○○簽立合作契約書，而該契約第12、13條載明協助及協
      調吳松霖及其合作者、律師或信託人準備文件、洽商與面
      談 (93年度他字第3397號卷第75頁 )；且陪同戊○○、丙○○同往英國，一直予人和吳松霖係同一團隊之印象，此
      且經證人壬○○「 (問：吳松霖是否每次到蘇菲亞國際顧
      問有限公司時，都有辛○○、庚○○陪同) 對。我每次都
      一定要透過辛○○才能找到吳松霖」 (本院卷四第32頁背
      面第1答、第34頁背面第5答 )、證人寅○○「 (問：吳松
      霖有單獨來談過長生貸款案嗎？) 沒有，辛○○、庚○○
      、吳松霖都是三人一起來。只有辛○○曾經單獨一人來過
      公司，辛○○單獨來那次是要來拿費用，好像是第一次出
      國後，來拿美金，戊○○有跟我說她有拿部分美金、台幣
      給辛○○，戊○○跟我說是為了要辦融資，買機票費用還
      有其他雜支，當時辛○○也有跟戊○○借了一件外套，一
      直都沒有歸還。」 (本院卷四第41頁背面第3答)、證人丙○○「 (問：庚○○在貸款過程中負責什麼事情？) 負責
      翻譯，講解一些事情，因為幾乎每次他們都三個人來，有
      時候因為吳松霖講的話語我們比較難理解，所以由庚○○
      來做對我們的講解。( 問：辛○○在貸款案中負責什麼事
      ？) 她負責聯繫，有什麼事情都是她負責出面跟我們談。
      比如說貸款的過程，什麼時候會進展到什麼階段，還有什
      麼時候要付什麼款項。( 問：所以在你的經驗，你要找吳
      松霖，一定要透過辛○○嗎？)對。」 (本院卷四第144頁
      背面第1答、第145頁第2答、第153頁背面第3答、)、證人
      子○○「 (問：這三人的專業背景，你知道嗎？) 我只知
      道辛○○、庚○○、吳松霖三人是幫忙辦貸款，因為有簽
      保密條款，很多事情不會讓別人知道。」 (本院卷四第15
      8頁背面第5答 )、證人何豐棧「如果要這樣說，就是吳松
      霖代表他們公司，而他們公司我只認識三個人就是辛○○
      、庚○○、吳松霖，所以Randy 簽名就算數。吳松霖沒有
      講，但是擺出來的陣勢就是他們三人。這是其中的一個環
      節，而且很多事情都透過辛○○聯繫，如果不是同公司，
      是什麼。也許不是同一個公司組織，但是我確定他們是同
      一個團隊。」 ( 本院卷四第108頁第5答、同頁背面第1答
      、第110頁背面第2答、)、證人甲○○「(問：為何你會認
      為辛○○、庚○○是吳松霖在臺灣的代表人？) 因為我所
      有的過程都會與辛○○聯絡，庚○○會跟辛○○來公司，
      辛○○就說庚○○是他弟弟會幫他作一些事情。」 (本院
      卷四第114頁背面第1答) 等多人指述，應堪信其為真實。
      然吳松霖及被告2 人始終未提供中基公司、高華以及國際
      基金會等之基本資料，且中基公司、高華及所謂國際基金
      會均在臺灣境外，在臺灣無從查證，證人戊○○「 (問：
      上面有顯示到有一個叫高華律師的，你們是否有去查證有
      這個律師？) 我們有打這上面的電話00000000，接電話的
      人回答說律師不在，也沒有再詢問了，就提起訴訟。」 (
      本院卷四第14頁第1答)、證人甲○○「 (問：你有查證過
      中基國際有限公司與Fairchild公司的真實性嗎？)第一次
      匯款後，我有按照吳松霖給我們的書面資料上的電話打電
      話去一家香港還是新加坡的律師事務所，結果電話沒有人
      接。」 (本院卷四第114頁第1答) 亦曾設法查證而徒勞無
      功；復以丙○○、何豐棧提供申貸所需資料、文件及支付
      大額款項後，吳松霖及被告2 人從未告知丙○○、何豐棧
      ，國際基金會不核准申貸案 (本院卷四第146頁、第153頁
      丙○○證言、本院卷四第41頁寅○○證言、本院卷四第11
      5頁甲○○證言、本院卷五98年5月26日審理筆錄第45頁被
      告2人陳述)或有何資格不符或者退件，卻在92年5月3日最
      後一次與戊○○、丙○○會議後消匿無蹤，未再主動聯絡
      過丙○○、何豐棧 (本院卷五98年5 月26日審理筆錄第45
      頁、第46頁)，難免啟人疑竇。尤以00-00000000號電話係
      裝置於被告庚○○台北市○○路住處，吳松霖更多次至被
      告庚○○興隆路住處使用0000000000號電話傳真文件予何
      豐棧，此為被告庚○○所自承 (本院卷五98年5 月26日審
      理筆錄第43頁 )，並有中華電信公司函覆查詢資料在卷足
      稽 (本院卷三第164頁)。被告庚○○更曾代收丑○○替何
      豐棧代墊而交由癸○○代轉之美金5 萬元，而存入自己帳
      戶，亦為其所不爭執 (本院卷五98年5 月26日審理筆錄第
      41頁)，足見被告2人涉入本案之深。再者，被告辛○○、
      庚○○2 人均坦承未查證過中基公司、高華，亦不知中基
      公司、高華確否存在 (本院卷五98年5 月26日審理筆錄第
      45頁)，為何卻在與丙○○ (戊○○)所簽「保密協定」上
      載有「Company Name: CHINA GEAR INTERNATIONAL LTD.(
      中譯：中基國際有限公司) 」處簽名 (93年度他字第3397
      號卷第103頁)？且與吳松霖簽名處所代表之公司名稱完全
      相同 (同上卷第102頁)？既未查證與確認中基公司，竟以
      中基公司代表之身分，此虛偽不實處，已足令本院形成被
      告辛○○、庚○○2 人共同行為分擔施用詐術之確信。何
      況，依據陪同何豐棧前往英國之證人甲○○對於基金會總
      裁「Claude」之描述「………我與何豐棧在英國的時候就
      覺得Claude怪怪的，不像總裁，那是一種直覺，沒有什麼
      依據，但是在飯店的時候，講完簽約後，Claude還把會議
      桌上面的礦泉水全部帶走，我那時想這樣的行為不像一個
      總裁會做的事情。」等語 (本院卷四第115 頁背面第4答)
      ，可知「Claude」係被告等施詐安排之一環，亦與被告等
      人具有詐欺之犯意聯絡、行為分擔。此外，高華是否確有
      其人，抑或有人故以「高華」之名開設帳戶，以便收受施
      詐後所得之款項？益見被告2 人之虛偽不實。而以「高華
      」之名開設帳戶之人，亦係被告等施詐安排之一環，亦與
      被告等人具有詐欺之犯意聯絡、行為分擔。則整個以是否
      真實存在之中基公司代表身分代向國際基金會申貸過程中
      ，只見處處充滿虛假，被告等人透過丙○○之管理顧問公
      司戊○○、何豐棧友人丑○○之介紹，使丙○○、何豐棧
      加強信心相信被告等為中基公司代表，有能力且已向國際
      基金會申貸，並安排至英國會見基金會總裁，又不見審核
      未過，滿心期待地將款項匯出或交付被告 (款項部分詳後
      述)，等待撥款入帳。故本院確信被告辛○○、庚○○2人
      與吳松霖、「Claude」、「高華」等人同謀，對丙○○、
      何豐棧施用詐術，且令丙○○、何豐棧相信其等有申貸能
      力致陷於錯誤。
  (三)再者，戊○○及丙○○於91年5 月14日所支付予吳松霖之
      美金5萬元、91年7月23日以及91年7 月26日陸續匯給「高
      華」美金4 萬8600元、美金42萬6000元等計美金47萬4600
      元，均有單據 (93年度他字第3397號卷第126頁、第130頁
      、第132頁)，被告辛○○、庚○○亦不爭執，本院既認定
      被告2 人與吳松霖、「高華」共同詐欺，則此部分共美金
      52萬4600元，即係丙○○ (戊○○) 因受騙陷於錯誤所為
      處分之財物，應計入被害之金額。至於丙○○、戊○○因
      匯款美金47萬4600元所支付之匯費每次新臺幣1100元共 2
      次計新臺幣2200元，以及結匯費用新臺幣6518元 (同上卷
      第126頁、第130頁 )，自應並計入被害金額中。而英國行
      時當面交給吳松霖每次美金2000元共2 次計美金4000元 (
      同上卷第162頁)，亦應並計入被害金額之中。另被告辛○○雖否認有於91年9 月、10月間向戊○○收取美金6000元
      ，然就此有證人戊○○「現金交付有2次，第1次就是要開
      始辦的時候，他們要求要交一筆5 萬元美金，庚○○、辛○○、吳松霖3 人來公司會議室，第1次就給了新臺幣175
      萬元左右折合約5 萬元美金，這筆付款他們有簽收，是庚○○點鈔的，吳松霖拿行李袋，庚○○點錢。另外1 筆是
      我與丙○○從倫敦回來，辛○○於91年中秋節前後，辛○○說吳松霖在國外還需要用錢，要跟我們要1 筆6000元美
      金，這筆6000元美金，是辛○○到我家地址是臺北市○○○路○段215號9 樓 (註：亦為蘇菲亞公司地址，本院卷一
      第66頁被告庚○○準備書狀被證1號)來拿的。6000美金給
      的是美金，這筆錢是辛○○抱著庚○○的小孩來拿的，當
      時我家還有寅○○還有己○○在，他們也有看到。」 (本
      院卷四第4 頁第3答)、子○○「我所看到的是戊○○好像
      有拿過現金給在場的女被告 (即被告辛○○ )，但是金額
      我不知道，在公司拿的。」 (本院卷四第159頁第1 答)、
      寅○○「……只有辛○○曾經單獨一人來過公司，辛○○
      單獨來那次是要來拿費用，好像是第一次出國後，來拿美
      金，戊○○有跟我說她有拿部分美金、台幣給辛○○，戊○○跟我說是為了要辦融資，買機票費用還有其他雜支，
      當時辛○○也有跟戊○○借了一件外套，一直都沒有歸還
      。」 (本院卷四第41頁背面第3答)之證言可證，堪信戊○○確有支出美金6000元予辛○○，亦應將之計入被害之金
      額。而就何豐棧被害金額部分，丑○○開票請癸○○轉交
      被告庚○○存入被告庚○○自己帳戶兌現之美金5 萬元，
      有吳松霖所開具收據 (被告庚○○被證11.，已如前述)可
      證，被告庚○○仍不爭執收受此款項，復因證人丑○○證
      述該筆美金5萬元係代何豐棧所支付 (本院卷五98年5月26
      日審理筆錄第11頁第1答丑○○證言)，應屬何豐棧受騙陷
      於錯誤所為處分之財物，計入被害之金額；另甲○○於91
      年7月6日、91年8月15日、91年8月30日陸續匯給「高華」
      之美金4萬8600元、美金30萬元、美金3萬5000元等計美金
      38萬3600元，均有單據 (94年度偵續字第501號卷第76-78
      頁、第81頁 )，被告辛○○、庚○○亦不爭執有此匯出之
      款項，本院既認定被告2 人與吳松霖、「高華」共同詐欺
      ，則此部分仍係何豐棧因受騙陷於錯誤所為處分之財物，
      併計入被害之金額。總計被告等共詐騙丙○○、戊○○美
      金53萬4600元及新臺幣8718元；詐騙何豐棧美金43萬3600
      元。合計總共美金96萬8200元併新臺幣8718元。
  (四)綜合上述，被告辛○○、庚○○2 人既與吳松霖等人共同
      施詐戊○○、丙○○及何豐棧，致其等陷於錯誤而將自己
      或第三人之物交付，就被告等財物之不法取得，自存有不
      法所有之意圖甚明。
  (五)被告2人雖另辯稱：本案全由吳松霖1人主導，中基公司
      僅授權予吳松霖，長生公司與永豐棧公司亦僅授權吳松霖
      ，與被告辛○○、庚○○無關；長生公司丙○○係透過
      壬○○、戊○○介紹，永豐棧公司何豐棧則係透過癸○○
      、丑○○之介紹，並非被告辛○○、庚○○主動找尋，與
      詐欺犯罪通常由行為人主動找尋被害人下手施詐不同，亦
      不具因果；何況壬○○、戊○○與癸○○也在簽訂保密
      協定同時訂有佣金分配比例，且戊○○佣金更高於被告，
      並同行英國，主導地位均高於被告，戊○○為何反而未被
      列為詐欺被告？被害人丙○○、何豐棧全係商場老手，
      怎可能被詐；吳松霖確實安排英國行，戊○○、丙○○
      亦在英國OCRA顧問公司購買「Hanninet on UniversalTra
      de Ltd.」及「Brunshill Technologies Ltd.」二家外國
      公司，此均確有其事，檢察官反而主張中基公司不存在？
      丙○○、戊○○與何豐棧均未能查證中基公司及香港高
      華律師是否存在，如何因而認定中基公司及高華確不存在
      ？縱然確不存在，被告辛○○、庚○○亦未知悉，怎能因
      此驟認被告詐欺？被告辛○○、庚○○亦係遭吳松霖詐
      騙之被害人；矧貸款案無法順利完成，肇因於長生公司
      與永豐棧公司本身財務狀況不符申貸條件，並非被告施用
      詐術。被告庚○○又稱：提供住處電話予吳松霖傳真文
      件給何豐棧，或借用帳戶供吳松霖存入應收款項，不能據
      此證明其有詐欺犯行，亦無法因而認定其知悉吳松霖有無
      施用詐術等語。然：本案乍觀似全由吳松霖1 人主導，
      惟被告辛○○、庚○○涉入本案之深，已如上所述；尤其
      共犯之行為分擔，本不必限定主導或從旁輔助。被告等
      人透過壬○○、戊○○之引介與丙○○接觸，透過癸○○
      、丑○○之介紹而認識何豐棧，屬其詐術之一亦如上述，
      可加強被害人信心；何況詐欺犯罪未必由行為人主動找尋
      被害人下手施詐，被害人亦可能自動上門，行為人俟機行
      事。又壬○○、戊○○與癸○○雖在簽訂保密協定同時
      訂有佣金分配比例，且戊○○佣金更高於被告，並同行英
      國；但戊○○未如被告2 人以中基公司代表之身分介入本
      案，反而係以丙○○之管理顧問公司立場，代丙○○處理
      本件國際貸款而收取佣金，乃理所當然，自非詐欺共犯。
      且戊○○並未能主導全局，須經其業主丙○○之同意或授
      權行事。被告所辯，不足採信。被害人丙○○、何豐棧
      為救企業且國內金融機構告貸無門而需款孔急，兼之對於
      國際貸款毫無經驗，被告等乘其急迫及無經驗對之下手施
      詐，縱係商場老手又各自經商數十年，仍可能陰溝翻船。
      被告2 人與吳松霖所安排英國行，而戊○○、丙○○亦
      在英國OCRA顧問公司購買「Hanninet on UniversalTrade
      Ltd.」及「Brunshill Technologies Ltd.」2家外國公司
      ，雖均確有其事；惟此係被告施用詐術半真半假之手段，
      誘使被害人入彀亦如上述。另被告2 人一再堅稱丙○○
      、戊○○與何豐棧均未能查證中基公司及香港高華律師是
      否存在，如何因而認定中基公司及高華確不存在？縱然確
      不存在，被告辛○○、庚○○亦未知悉，怎能因此驟認被
      告詐欺？就此部分，被告辛○○、庚○○亦自承從未查證
      中基公司及香港高華律師，不知是否確實存在；竟仍以中
      基公司代表身分簽約，致本院確信被告2 人共犯詐欺，已
      於理由 (二) 中詳論，資不再贅述。縱退步言，被害人全
      未查證，只消行為人意圖不法所有、故意施用詐術致被害
      人陷於錯誤而為財物處分，刑法詐欺罪即足成立，有無查
      證，並非成罪要件。被告所辯，亦不足採。被告2 人稱
      係遭吳松霖詐騙，卻未就此有所主張之待證事實或者聲請
      調查證據，本院亦無由依刑事訴訟法第163條第2項為被告
      利益職權發動調查。被告2 人復強調貸款案無法順利完
      成，肇因於長生公司與永豐棧公司本身財務狀況不符申貸
      條件；然不惟證人丙○○等證述被告2 人或吳松霖從未告
      知其申貸案有何問題或遭退件 (本院卷四第146頁、第153
      頁丙○○證言、本院卷四第41頁寅○○證言、本院卷四第
      115頁甲○○證言)，被告2 人均自承從未告知貸款無法順
      利核貸 (本院卷五98年5月26日審理筆錄第45頁)。足認長
      生公司與永豐棧公司本身財務狀況與本件詐欺案並無關聯
      。末查，本院已將被告庚○○提供住處電話予吳松霖傳
      真文件給何豐棧、提供帳戶存入丑○○美金5 萬元款項，
      認定為其詐欺犯行行為分擔之方式；是被告此辯解，仍不
      足採信。從而本件事證已臻明確，被告2 人詐欺取財之犯
      行，堪以認定，應依法論科。
二、按行為後法律有變更者，適用行為時之法律，但行為後之法
    律有利於行為人者，適用最有利之法律，刑法第2條第1項定
    有明文。所稱最有利之法律，在論罪科刑者，應將法律修正
    前、後之規定綜合比較，一併適用，不得予以割裂而分開適
    用，最高法院民國95年5 月23日刑庭總會決議足資參照。經
    綜合比較詐欺取財罪、連續犯、數罪併罰等修正前、後規定
    後，以舊法即行為時之刑法規定較有利於被告。從而，核被
    告辛○○、庚○○所為，均係犯刑法第339條第1項之詐欺取
    財罪。其中，被告等雖先後向戊○○、丙○○施用詐術，且
    戊○○及丙○○均因陷於錯誤致為財物之處分；然因戊○○
    係受丙○○之委託處理本案貸款事宜，戊○○因被告等施用
    詐術致陷錯誤而處分之財物，係代丙○○為之，故本院認定
    就戊○○及丙○○被害部分，被告等係屬同1 個詐欺犯行。
    又被告等分別詐欺丙○○ (戊○○ )、何豐棧，雖均多次施
    用詐術，且被害人丙○○ (戊○○ )、何豐棧亦均多次匯款
    或給付被告款項；惟就此而論，被告等係基於1 個詐欺之概
    括故意，接續數行為而對於同1 個被害財產持有法益數度侵
    害，自應分別對被害人丙○○ (戊○○)、何豐棧各論1個詐
    欺取財罪之接續犯。而被告辛○○、庚○○與吳松霖、另 2
    人「高華」、「Claude」真實姓名年籍不詳之成年男子共 5
    人，彼此間具有犯意聯絡、行為分擔，應論以刑法第28條規
    定之共同正犯。又被告辛○○、庚○○分別對被害人丙○○
    (戊○○)、何豐棧所犯之2 個共同詐欺取財罪，係出於概括
    犯意，兼之時間密接，復連續觸犯相同之詐欺罪名，應論以
    修正前刑法第56條規定之連續犯，並加重其刑。爰審酌被告
    2 人之生活情形、家庭狀況、智識程度、犯罪後態度，以及
    被害人所受損害折合新台幣將近3500萬元之鉅大程度等一切
    情狀，分別量處如主文所示之刑。
三、至於公訴意旨「辛○○、庚○○與吳松霖等三人以海外之貸
    款直接撥入境外公司可以節稅為由，誘使蘇菲亞公司向英國
    OCRA顧問公司購買『Hannineton Universal Trade Ltd. 』
    及『Brunshill Tec hnologies Ltd.』二家外國公司，致蘇
    菲亞公司陷於錯誤，將購買上開公司所需價金美金1萬550元
    ，交與吳松霖代為辦理，惟吳松霖代為購買上開公司後，並
    未將該公司之相關證照交與蘇菲亞公司保管，迭經詢問，渠
    等均以雙方訂有保密協定為由拒絕說明」之部分，檢察官亦
    認係被告辛○○、庚○○詐欺犯行之一，以及戊○○所提出
    費用表 (93年度他字第3397號卷第144頁)當中所列扣除本院
    已認定被害之金額其餘部分。因查上列被害人之支出，雖亦
    係受被告等人施用詐術陷於錯誤後所為之處分，但並非交付
    予被告或被告所欲其獲得財物之第三人，與詐欺罪不法意圖
    在於行為人自己取得財物或使第三人取得之要件仍屬有間，
    自不能以詐欺罪相繩。然此部份究與起訴且經本院認定有罪
    之部分，屬接續犯之單一案件關係，故不另為無罪之諭知。
據上論斷，應依刑事訴訟法第299條第1項前段，刑法第2條第1項
前段、第28條、修正前刑法第56條、第339條第1項，判決如主文
。
本案經檢察官盧姿如到庭執行職務。
中    華    民    國    98    年    6     月    30    日
                  刑事第四庭    法  官  郭惠玲
                                法  官  李桂英
                                法  官  呂政燁
以上正本證明與原本無異。
如不服本判決應於收受送達後10日內向本院提出上訴書狀，並應
敘述具體理由；其未敘述上訴理由者，應於上訴期間屆滿後20日
內向本院補提理由書（均須按他造當事人之人數附繕本）「切勿
逕送上級法院」。告訴人或被害人如對於本判決不服者，應具備
理由請求檢察官上訴，其上訴期間之計算係以檢察官收受判決正
本之日期為準。
                                書記官  呂欣穎
中    華    民    國    98    年    6     月    30    日
附錄本案論罪科刑法條全文：
中華民國刑法第339條（普通詐欺罪）
意圖為自己或第三人不法之所有，以詐術使人將本人或第三人之
物交付者，處5年以下有期徒刑、拘役或科或併科1千元以下罰金
。
以前項方法得財產上不法之利益或使第三人得之者，亦同。
前二項之未遂犯罰之。


司法院資訊處製作；財團法人民間司法改革基金會備份。
